臺灣臺南地方法院民事裁定
111年度司字第5號
聲  請  人  財政部南區國稅局

法定代理人  盧貞秀  


上列聲請人聲請選派相對人億亨數位有限公司清算人事件，本院
裁定如下：
    主  文
聲請駁回。
聲請程序費用新臺幣1,000元由聲請人負擔。
    理  由
一、按解散之公司除因合併、分割或破產而解散外，應行清算，
    公司法第24條定有明文，此規定依公司法第26條之1規定，
    於公司經中央主管機關撤銷或廢止登記者，準用之。而有限
    公司之清算，以全體股東為清算人。但本法或章程另有規定
    或經股東決議，另選清算人者，不在此限；不能依第79條規
    定定其清算人時，法院得因利害關係人之聲請，選派清算人
    ，公司法第113條第2項準用同法第79條、第81條之規定甚明
    。次按非訟事件法第13條、第14條、第15條及第17條規定之
    費用，關係人未預納者，法院應限期命其預納；逾期仍不預
    納者，應駁回其聲請或抗告；第20條及前項以外之費用，聲
    請人未預納者，法院得拒絕其聲請，非訟事件法第26條第1
    項、第2項亦有明定。又依非訟事件法第177條準用同法第17
    4條規定，選派清算人應給付報酬，並由公司負擔；其金額
    由法院徵詢董事及監察人意見後酌定之。是由法院酌定選派
    清算人之報酬金額，屬於清算人因執行清算職務，提出勞務
    給付而取得之對價，與民事訴訟法第77條之23所示由法院核
    定鑑定人之報酬，屬於鑑定人因執行法院指派之鑑定職務，
    提出勞務給付而取得之對價，二者性質相當，故非訟事件法
    第26條第2項所示「費用」應解為包括法院酌定選派清算人
    之報酬金額在內。從而，如公司已無財產可供給付清算人報
    酬，法院於選派該公司之清算人後，因清算人未預收報酬即
    無法進行清算事務，此時亦應命聲請人墊繳清算人報酬，倘
    聲請人不願意墊繳，先前所為選派程序即無從執行，徒增法
    院業務負擔，如要求法院墊付清算人報酬，因將來亦無法透
    過強制執行程序追回代墊費用，亦將造成法院額外負擔。而
    非訟事件法第26條第2項既規定聲請人未預納者，法院得拒
    絕其聲請，自得逕以裁定駁回之（臺灣高等法院暨所屬法院
    105年法律座談會民事類提案第43號研討結果同此見解）。
二、聲請意旨以：相對人欠繳營利事業所得稅新臺幣（下同）39
    7,369元，並經臺南市政府於109年8月12日以府經工商字第1
    0900206580號函為廢止登記在案，惟相對人唯一股東陳文乾
    已於107年8月9日死亡，陳文乾之法定繼承人均已向法院聲
    請拋棄繼承，是聲請人已無股東或其繼承人可擔(選)任清算
    人，章程亦未規定清算人，聲請人向法院查詢相對人現無清
    算人就任之案件，致營利事業所得稅相關通知書送達程序無
    法進行，為此依公司法第113條準用同法第81條規定，以利
    害關係人身分聲請選派相對人之清算人等語。
三、經查：
　㈠聲請人主張相對人積欠營利事業所得稅397,369元未繳，業據
    其提出欠稅查詢情形表為證，足認聲請人為利害關係人。又
    相對人業經臺南市政府於109年8月12日以府經工商字第1090
    0206580號函為廢止登記在案，有聲請人提出之上開函文及
    經濟部商業司商工登記公示資料查詢服務清單在卷可稽，依
    公司法第24條、第26條之1規定，相對人應行清算。惟相對
    人未經股東決議選任清算人，其公司章程亦未就選派清算人
    為特別規定，此有相對人公司章程、本院110年2月24日南地
    武民字第1100000543號函等件在卷可參，依公司法第113條
    第2項準用同法第79條之規定，應以其全體股東為清算人。
    然相對人股東僅有陳文乾一人，且於107年8月9日死亡，陳
    文乾之全體法定繼承人均已拋棄繼承等情，有其除戶謄本、
    繼承系統表、家庭成員（三親等）資料查詢清單、全體繼承
    人戶籍謄本、本院家事法庭111年1月12日107年度司繼2357
    字第1112000043號函等件為憑，可認相對人已無股東可行使
    清算人職務。準此，為處理相對人之未了結事務，以儘速消
    滅其法人格，聲請人依公司法第113條第2項準用同法第81條
    之規定，聲請為相對人選派清算人，原屬有據。
  ㈡然本院審酌公司清算事務宜以專業人士為選派對象，是相對
    人清算事務之進行仍應委任會計師或律師為之，而依非訟事
    件法第177條準用同法第174條規定，選派清算人應給付報酬
    ，再依相對人全國財產稅總歸戶財產查詢清單所示，相對人
    名下財產僅有車輛1台，恐不足以支應清算人報酬，聲請人
    顯有預納清算人報酬之必要，以利本件程序之進行。經本院
    於111年4月7日裁定命聲請人於送達後7日內具狀陳報是否願
    意先行負擔（支付）清算人相關報酬費用，聲請人於111年4
    月19日以南區國稅臺南營所字第1111064030號函覆表示：因
    相對人名下雖有車輛1台，但已註銷牌號，且車體現存狀況
    無法掌握，如預納清算人報酬，將增加聲請人稽徵成本，經
    評估恐無實益，故難允先行負擔清算人相關報酬費用等語，
    顯見聲請人並無意願預納清算人報酬。是以，相對人財產既
    恐不足以給付清算人報酬，聲請人復表明不願預納清算人報
    酬之必要費用，揆諸首揭規定，本院自得拒絕其聲請。是聲
    請人本件聲請，尚難准許，應予駁回。　
四、依非訟事件法第21條第2項、第24條第1項，民事訴訟法第95
    條、第78條，裁定如主文。
中　　華　　民　　國　　111 　年　　4 　　月　　28　　日
                    民事第四庭  法  官  陳䊹伊
以上正本係照原本作成。
如不服本裁定，應於收受裁定正本後10日內向本院提出抗告狀（
須附繕本），並繳納抗告費新臺幣1,000元。
中　　華　　民　　國　　111 　年　　4 　　月　　28　　日
                                書記官  王美韻